【裁判字號】    95,訴,2570
【裁判日期】    951031
【裁判案由】    毒品危害防制條例
【裁判全文】
臺灣高雄地方法院刑事判決              95年度訴字第2570號
公  訴  人  臺灣高雄地方法院檢察署檢察官
被      告  甲○○
                    （
上列被告因毒品危害防制條例案件，經檢察官提起公訴（95年度
毒偵字第5146號），本院適用簡式審判程序，判決如下：
    主  文
甲○○施用第一級毒品，處有期徒刑捌月，扣案之海洛因玖包（
淨重零點伍玖公克，及含海洛因之包裝袋玖個）均沒收銷燬之；
又施用第二級毒品，處有期徒刑肆月，扣案之甲基安非他命拾包
（淨重零點柒肆公克，及含甲基安非他命之包裝袋拾個）均沒收
銷燬之。應執行有期徒刑拾壹月，扣案之海洛因玖包（淨重零點
伍玖公克，及含海洛因之包裝袋玖個）、甲基安非他命拾包（淨
重零點柒肆公克，及含甲基安非他命之包裝袋拾個）均沒收銷燬
之。
    事  實
一、甲○○信前於因施用毒品案件，經本院以94年度毒聲字第19
    63號裁定觀察、勒戒後，認無繼續施用毒品之傾向，於民國
    94年10月26日執行完畢釋放出所，並臺灣高雄地方法院檢察
    署檢察官於同年月27日以94年度毒偵字第5452號不起訴處分
    確定。詎不知悔改，於上開觀察、勒戒執行完畢釋放後5年
    內，猶基於施用第一級毒品海洛因及施用第二級毒品甲基安
    非他命之犯意，於95年5 月29日晚上8 時許，在高雄縣林園
    鄉之林園遊藝場之廁所內，以將海洛因摻入香菸點燃吸食之
    方式，施用海洛因1 次；並於上開時、地，另行起意將甲基
    安非他命置入玻璃吸食器燒烤吸食所產生煙霧之方式，施用
    甲基安非他命1 次。嗣於95年5 月29日晚上8 時30分許，在
    高雄縣林園鄉○○街30號之星河遊藝場內，為警查獲，並扣
    得海洛因9 包（淨重0.59公克，，及內含海洛因之包裝袋9
    個）及甲基安非他命10包（驗前淨重0.76公克，驗後淨重0.
    74公克，及內含甲基安非他命之包裝袋10個）。
二、案經高雄縣政府警察局林園分局報告臺灣高雄地方法院檢察
    署檢察官偵查起訴。
    理  由
一、上開事實，業據被告甲○○於審理時坦承不諱（參本院卷95
    年10月19日審判筆錄第2 至4 頁），且查獲時經警採集其尿
    液，送台灣檢驗科技股份有限公司鑑驗結果，被告尿液呈現
    海洛因及甲基安非他命陽性反應，此有該公司之濫用藥物尿
    液檢驗報告1 份在卷可稽（分別見95年度毒偵字第5146號第
    9 頁）；且被告持有之白粉9 包、晶體10包經送驗，上開白
    粉確係海洛因，而晶體確為甲基安非他命無訛，此分別有本
    院卷附法務部調查局鑑定通知書及本院卷附高雄醫學大學附
    設中和紀念醫院檢驗報告各1 紙足憑；再者，被告前因施用
    毒品案件，經本院以94年度毒聲字第1963號裁定觀察、勒戒
    後，認無繼續施用毒品之傾向，於民國94年10月26日執行完
    畢釋放出所，並臺灣高雄地方法院檢察署檢察官於同年月27
    日以94年度毒偵字第5452號不起訴處分確定之事實，亦有臺
    灣高等法院被告前案紀錄表等在卷可按，是被告確係於觀察
    勒戒執行完畢釋放後，5 年內又為本件施用海洛因犯行甚明
    ；從而，本案事證明確，被告犯行堪予認定。
二、按行為後法律有變更者，適用行為時之法律。但行為後之法
    律有利於行為人者，適用最有利於行為人之法律，刑法第2
    條第1 項定有明文。查被告甲○○於前開行為後，刑法相關
    規定業經總統於94年2 月2 日修正公布，並依刑法施行法第
    10條之1 規定自95年7 月1 日施行。職是，本件自應就被告
    行為前、後相關法律有修正者，依前揭規定加以比較適用。
    茲說明如下：
（一）修正前刑法第47條、第49條原分別規定為：「受有期徒刑
      之執行完畢，或受無期徒刑或有期徒刑一部之執行而赦免
      後，5 年以內再犯有期徒刑以上之罪者，為累犯，加重本
      刑至2 分之1 」、「累犯之規定，於前所犯罪依軍法或於
      外國法院受裁判者，不適用之」，嗣各修正為：「受徒刑
      之執行完畢，或一部之執行而赦免後，5 年以內故意再犯
      有期徒刑以上之罪者，為累犯，加重本刑至2 分之1 」、
      「累犯之規定，於前所犯罪在外國法院受裁判者，不適用
      之」，將累犯成立之要件限於5 年內「故意」再犯有期徒
      刑以上之罪者，始有加重其刑規定之適用，惟為求司法與
      軍法一致而將「依軍法」受裁判者不適用累犯之規定刪除
      ，是修正前後就累犯之適用範圍互有擴張及減縮，而因修
      正前依軍法受裁判者，可排除累犯適用之規定，較諸修正
      後刑法第47條將累犯規定之適用範圍限縮逾5 年內故意再
      犯者之規定而言，顯然對於本案被告影響較鉅，是經比較
      修正前、後關於累犯之規定，當以修正前之規定較有利於
      被告，故應依刑法第2 條第1 項前段之規定，適用修正前
      刑法第47條第1 項前段規定、第49條，作為論斷被告是否
      構成累犯之依據。
（二）又被告行為後，刑法第51條關於數罪併罰之定應執行刑規
      定亦於94年1 月7 日修正公布，並於95年7 月1 日施行，
      修正前刑法第51條第5 款規定：「宣告多數有期徒刑者，
      於各刑中之最長期以上，各刑合併之刑期以下，定其刑期
      。但不得逾20年。」，修正後刑法第51條第5 款規定：「
      宣告多數有期徒刑者，於各刑中之最長期以上，各刑合併
      之刑期以下，定其刑期。但不得逾30年。」，經比較新舊
      法結果，修正後規定並末較有利於被告，是依刑法第2條
      第1 項前段之規定，仍應依修正前刑法第51條第5 款規定
      。
（三）按被告犯罪後法律有變更，而比較行為時及裁判時之法律
      時，應就與罪刑有關之共犯、未遂犯、結合犯以及累犯加
      重、自首減輕、暨其他法定加減原因與加減例等一切情形
      ，比較其全部之結果，而為整體之適用，不能割裂而分別
      適用新舊法有利之條文（最高法院95年度台上字第3735號
      判決意旨參照）。本件經依前述累犯、數罪併罰等規定合
      併比較之結果，因被告甲○○前因違反懲治盜匪條例，經
      高等軍事法院高雄分院於91年5 月17日以90年高審字14 3
      號軍法裁判判處有期徒刑2 年，嗣於91年5 月24日確定，
      而於91年7 月5 日入監，經軍法執行而於91年7 月13 日
      執畢出監，此有臺灣高等法院被告前案紀錄表1 份在卷可
      按，爰認修正前數罪併罰、累犯之規定，對於被告論罪科
      刑較為有利於被告，故應依之修正前刑法作為本件被告論
      罪科刑之依據。
三、核被告甲○○所為，係犯毒品危害防制條例第10條第1 項之
    施用第一級毒品及同條第2 項之施用第二級毒品等罪。被告
    持有海洛因及甲基安非他命之低度行為，應為施用海洛因及
    甲基安非他命之高度行為所吸收，均不另論罪。復以其所犯
    施用海洛因及施用甲基安非他命用2 罪之間，犯意各別，行
    為互殊，應依修正前之刑法第51條規定，予以分論併罰。爰
    審酌被告前因施用毒品，經本院裁定觀察勒戒執行完畢釋放
    ，由臺灣高雄地方法院檢察署檢察官處分不起訴確定，又為
    本案毒品之施用，顯見被告陷溺毒品之中，自制力不佳，是
    若非施以較長期之強制禁戒處遇，難期得以根絕其毒癮，；
    惟考量犯後坦承犯行，態度良好等一切情狀，量處如主文所
    示之刑，並依修正前刑法第51條第5 款之規定，定其應執行
    之刑。至扣案之海洛因9 包（淨重0.59公克，及含海洛因難
    以析離之包裝袋9 個）、甲基安非他命10包（驗前淨重0.76
    公克，驗後淨重0.74公克，及含甲基安非他命難以析離之包
    裝袋10個），均係查獲之毒品，依毒品危害防制條例第18條
    第1 項前段規定，諭知沒收銷燬。而所扣得之上開甲基安非
    他命因鑑驗而耗用部分，已不存在，自無庸再為沒收銷燬之
    諭知。
據上論斷，應依刑事訴訟法第299 條第1 項前段、第273 條之1
第1 項，毒品危害防制條例第10條第1 項、第2 項、第18條第1
項前段，刑法第11條、第2 條第1 項前段、第51條第9 款，修正
前刑法第51條第5 款，判決如主文。
本案經檢察官乙○○到庭執行職務。
中    華    民    國    95    年    10    月    31    日
                  刑事第十三庭  法  官  戴韻玲
以上正本證明與原本無異。
如不服本判決，應於收受送達後10日內向本院提出上訴書狀。
中    華    民    國    95    年    10    月    31    日
                                書記官  李春慧
附錄論罪科刑法條：
毒品危害防制條例第10條
施用第一級毒品者，處 6 月以上 5 年以下有期徒刑。
施用第二級毒品者，處3 年以下有期徒刑。


司法院資訊處製作；財團法人民間司法改革基金會備份。
